臺灣高等法院刑事裁定　　　　　　　　100年度聲再字第154號
再審聲請人
即受判決人　葉忠偉
上列聲請人因家暴妨害自由案件，對於本院99年上易字第1468號
，中華民國99年9 月14日第二審確定判決（原審案號：臺灣板橋
地方法院99年度易字第920 號，起訴案號：臺灣板橋地方法院檢
察署98年度偵字第25129號），聲請再審，本院裁定如下：
    主  文
再審之聲請駁回。
    理  由
一、聲請再審意旨略以：(一)民國98年7月22日下午3點30分許，在
    臺北縣三重市○○街89號前，聲請人雖與告訴人施品嘉、黃
    秋菊二人發生爭執，但聲請人當時並未出言恐嚇告訴人二人
    ，此有居住於臺北縣三重市○○街91號1 樓之證人陳梅目睹
    其經過，可證聲請人並未出言恐嚇告訴人二人，此有聲請人
    之弟葉忠榮與證人陳梅對話內容之錄音及譯文可佐。(二)案發
    當時，證人陳博宇證稱當時居住於臺北縣三重市○○街89號
    4 樓未搬離該居住地，有聽到我是軍官云云，惟依當時安樂
    街89號4樓之原屋主黃麗霞（現居住於新北市○○區○○里○
    鄰○○街118號4 樓）及新北市三重區○○○路148巷33號之
    屋主王建祥，可證明證人陳博宇居住於大同北路148巷41號2
    樓，此有聲請人之舅陳平源與證人王建祥對話內容之錄音及
    譯文，及聲請人之友人蘇怡箏與證人黃麗霞對話內容之錄音
    為證。以上均足認聲請人應受無罪、免訴、免刑或輕於原判
    決之判決。聲請人因未發現前開證據，致未主張有利於己之
    情事，始遭判刑確定，並因而喪失工作，家庭經濟困頓，爰
    依刑事訴訟法第420條第1項第6款聲請再審云云。
二、按有罪刑事判決確定後，因發見確實之新證據，足認受有罪
    判決之人應受無罪、免訴、免刑或輕於原判決所認罪名之判
    決者，為受判決人利益，得聲請再審，刑事訴訟法第420 條
    第1項第6款定有明文。惟所謂發現新證據係指該證據於審判
    時已經存在，為法院及當事人所不知，不及調查斟酌，至其
    後始行發見者而言。倘該證據於審判時雖已存在，僅因當事
    人於審判時未提出於法院，而事後以此為聲請再審之理由，
    自與該款聲請再審之要件不合。且就該新證據，以不須經過
    調查程序，從客觀上觀察即顯然可認足以動搖原確定判決而
    對受判決人為無罪之判決者為限。因此受理再審聲請之法院
    ，應就聲請再審理由之所謂新證據，是否具備事實審判決前
    已經存在，為法院及當事人所不知，事後方行發見之「嶄新
    性」，及顯然可認足以動搖原有罪確定判決，應為無罪、免
    訴、免刑或輕於原判決所認罪名之判決之「確實性」二要件
    加以審查，二者不可或缺，倘未兼備該二種特性，即不能據
    為再審之原因（最高法院91年台抗字第20號裁定）。
三、經查：
(一)再審聲請意旨(一)所稱，聲請人固提出胞弟葉忠榮與「陳梅」
    之對話內容錄音譯文1份及錄音光碟1片，惟觀其譯文內容，
    「陳梅」稱你也知道你哥哥的脾氣‧‧‧我覺得他來，公親
    做成那樣，有沒有說他最清楚，我們住在一樓是沒有聽到什
    麼，只聽到講話比較大聲一點云云，僅可得知聲請人當時在
    場非無大聲叫囂乙情，是尚難依該陳述即遽認告訴人所述均
    屬虛構，況其所述內容究否屬實，仍須勘驗錄音光碟，經過
    相當調查，始足以認定，足見該證據並非屬顯而易見之相當
    證據，核與「確實性」要件不符，聲請人據以主張顯然足以
    動搖原有罪之確定判決，於法未合。
(二)再審聲請意旨(二)所稱，聲請人所提舅父陳平源與「王建祥」
    、友人蘇怡箏與「黃麗霞」對話內容錄音譯文各1 份及錄音
    光碟1 片，均係本件事實審法院判決後始行存在，揆諸上開
    說明，均核與事實審判決前已經存在，為法院及當事人所不
    知，事後方行發見之「嶄新性」要件不符。又觀諸譯文內容
    ，「黃麗霞」對於證人陳博宇是否向其租屋，僅稱沒有太大
    印象，須再問其丈夫等語觀之，尚無法證明證人陳博宇當時
    未在案發現場，參以本院判決理由一之（一），證人陳博宇
    於偵審證稱：音量大到連我在「5 樓」都聽得到等語（本院
    99年度上易字第1468號判決書5 頁），核與「黃麗霞」當時
    係新北市○○區○○街89號「4 樓」原屋主不符；縱由聲請
    人所提陳平源與「王建祥」之對話內容錄音譯文，知悉證人
    陳博宇當時之租屋處係位於新北市三重區○○○路148 巷41
    號2 樓，惟證人陳博宇當時是否在案發現場仍無以證明，而
    難認與本件犯罪事實之待證事項有直接關係。準此，上開證
    人所述內容，從客觀上觀察難認有顯然足以動搖原確定判決
    而為無罪、免訴、免刑或輕於原判決所認罪名之判決，且究
    否屬實，非經過相當之調查，不足以認定，足見該證據並非
    屬顯而易見之相當證據，核與「確實性」要件不符，聲請人
    復未提出其他合於原確定判決前已經存在，為法院及當事人
    所不知，事後方行發見之「嶄新性」，及顯然可認足以動搖
    原有罪確定判決，應為無罪、免訴、免刑或輕於原判決罪名
    之「確實性」二要件之新證據，核與刑事訴訟法第420條第1
    項第6 款規定不符，自非聲請再審適法理由。綜上，聲請人
    之聲請再審為無理由，應予駁回。
據上論斷，應依刑事訴訟法第434條第1項，裁定如主文。
中    華    民    國   100    年    5     月    9     日
                  刑事第九庭審判長法  官  陳貽男
                                  法  官  許必奇
                                  法  官  蔡聰明
以上正本證明與原本無異。
不得抗告。
                                  書記官  張郁琳
中    華    民    國   100    年    5     月    9     日